【裁判字號】    98,交聲,105
【裁判日期】    980522
【裁判案由】    違反道路交通管理處罰條例聲明異議
【裁判全文】
臺灣基隆地方法院交通事件裁定         98年度交聲字第105號
移送機關即
原處分機關  交通部公路總局臺北區監理所基隆監理站
異  議  人
即受處分人  甲○○
上列異議人因違反道路交通管理處罰條例案件，對於交通部公路
總局臺北區監理所基隆監理站中華民國98年3 月19日所為之處分
（原處分案號：基監字第裁42-AA0000000號）聲明異議，本院裁
定如下：
  主  文
異議駁回。
  理  由
一、原處分意旨略以：本件異議人即受處分人甲○○於民國98年
    1月21日11時1 分許，駕駛其所有車牌號碼K4-0528號自用小
    貨車，在臺北市○○○路與寧波西街（往西）路口因闖紅燈
    違規，經臺北市政府警察局第二分局執勤員警依採證照片逕
    行舉發，受處分人不服舉發，向原處分機關提出申訴，惟原
    處分機關依據違規事實及道路交通管理處罰條例第53條第 1
    項及違反道路交通管理事件統一裁罰基準及處理細則規定，
    裁決處罰鍰新台幣（下同）2,700元並記違規點數3點。
二、異議意旨略以：異議人對其於上開時、地駕駛自小貨車闖紅
    燈一節並不爭執，惟辯以：當時係其姪子陳禹任在汀洲路二
    段前行走因交通事故受傷，救護車到達時，因隨行之家屬係
    基隆人，對於臺北市路況不熟，救護人員表示要異議人跟著
    救護車走，因係心急並顧及小孩平安，亦非故意闖紅燈，基
    於情理請從寬認定撤銷處分等語。
三、按駕駛人駕駛汽車，應遵守道路交通標誌、標線、號誌之指
    示，道路交通安全規則第90條前段定有明文。次按汽車駕駛
    人，行經有燈光號誌管制之交岔路口闖紅燈者，處新臺幣（
    下同）1,800 元以上5,400 元以下罰鍰；汽車駕駛人有道路
    交通管理處罰條例第53條情形者，除依原條款處罰鍰外，並
    予記違規點數3 點，道路交通管理處罰條例第53條第1 項、
    第63條第1 項第3 款亦規定甚明。
四、經查：
  (一)異議人於前揭時、地駕駛自小貨車闖紅燈之事實，業據異議
    人自承在卷，並有採證照片2 幀、交通部公路總局臺北區監
    理所基隆監理站違反道路交通管理事件裁決書（基監字第裁
    42-AA0000000號）附卷可稽，應堪認定。
  (二)按行政罰法第13條係參照刑法第24條第1 項，規定「因避免
    自己或他人生命、身體、自由、名譽或財產之緊急危難而出
    於不得已之行為，不予處罰。但避難行為過當者，得減輕或
    免除其處罰。」之緊急避難阻卻違法事由。惟查，該法定阻
    卻違法事由之要件，一須有緊急危難狀態存在，二則必須所
    實行緊急避難之行為，於客觀上必須係出於不得已，且於主
    觀上係出於救助之意思。是該條文「出於不得已之行為」，
    必須通過比例原則之檢驗，亦即其避難行為之目的須適當、
    所採取之措施應屬唯一且必要，亦應選擇造成損害最小之方
    式為之。是異議人辯稱其係因案外人亦即其姪子陳禹任（以
    下簡稱案外人）於臺北市○○路○段前行走發生交通事故，
    為與救護車隨行照顧病人而於前揭時、地駕駛自小貨車闖紅
    燈，然經本院函查臺北市立聯合醫院，該院提出北市醫和字
    第09831314600 號函覆並檢具案外人臺北市政府消防局救護
    紀錄表（詳見本院卷98年度交聲字第105號）1紙供參，本院
    審酌該救護紀錄表，認案外人雖於行走時發生交通事故，乃
    致右額頭紅腫及背部、肢體多處擦傷（詳見本院卷臺北市政
    府消防局救護紀錄表），但客觀上應無發生立即重大危害生
    命之情形，亦無喪失處理事務能力之情狀，並經救護車送醫
    急救，其生命、身體尚有醫療急救人員予以維持，已難認為
    異議人違規時所處情勢存在緊急危難狀態，故異議人縱因路
    況不熟悉而需跟隨救護車前往醫院，亦不必然需闖越紅燈，
    況異議人該闖紅燈之違規行為勢將影響道路交通安全，甚至
    可能造成其他用路人生命、身體之潛在危險，核與行政罰法
    第13條所定之緊急避難阻卻違法事由之行政法理並不相符，
    自不得作為本件交通違規事件之阻卻違法事由。
  (三)揆之前揭說明，異議人「駕車行經有燈光號誌管制之交岔路
    口闖紅燈」之行為不該當行政罰法第13條緊急避難之要件而
    得以阻卻違法，應予處罰。
五、從而，異議人確有於前揭時間、地點，駕駛前開車輛於行經
    有燈光號誌管制之交岔路口闖越紅燈之行為，自屬違反道路
    交通管理處罰條例第53條第1 項之規定，異議人於舉發通知
    單上所載應到案日期前向原處分機關提出申訴，原處分機關
    乃依道路交通管理處罰條例第53條第1項、第63條第1項第 3
    款、違反道路交通管理事件統一裁罰基準及處理細則第44條
    第1項暨基準表之規定，裁處異議人2,700元，並記違規點數
    3點，經核並無違誤，本件異議為無理由，自應予以駁回。
據上論斷，應依道路交通案件處理辦法第19條，裁定如主文。
中    華    民    國    98    年    5    月  22    日
                  交通法庭法  官  陳伯厚
以上正本證明與原本無異。
對於本件裁定如有不服，應於收受送達後5日內，向本院提出抗
告書狀，敘述抗告之理由，抗告於臺灣高等法院。
中    華    民    國    98    年    5     月    25    日
                          書記官  王惠萍


司法院資訊處製作；財團法人民間司法改革基金會備份。
